臺灣臺中地方法院刑事判決　　　　　　　100年度易字第250號
公　訴　人　臺灣臺中地方法院檢察署檢察官
被　　　告　許銘仁
上列被告因竊盜案件，經檢察官提起公訴（99年度偵緝字第1642
號），本院判決如下：
    主    文
許銘仁無罪。
    理    由
一、公訴意旨略以：被告許銘仁與證人陳志保（另案經本院以99
    年度簡字第79號判處有期徒刑5 月確定）於民國97年5 月29
    日或30日某時，在臺中市南屯區○○○街59號前，見證人鄭
    隆旭所有由證人鄭旺盛管領使用之車牌號碼HFG-555 號重型
    機車（下稱系爭機車）停放在該處，竟共同基於意圖為自己
    不法所有之犯意聯絡，由被告負責把風，證人陳志保以自備
    之鑰匙竊取該機車。得手後，被告及證人陳志保以該機車作
    為代步之工具，因認被告與證人陳志保共同涉犯刑法第320
    條第1 項之竊盜罪嫌。
二、按犯罪事實應依證據認定之，無證據不得認定犯罪事實，刑
    事訴訟法第154 條第2 項定有明文。又刑事訴訟法上所謂認
    定犯罪事實之證據，係指足以認定被告確有犯罪行為之積極
    證據而言，該項證據自須適合於被告犯罪事實之認定，始得
    採為斷罪之資料；且事實之認定，應憑證據，如未能發現相
    當證據，或證據不足以證明，自不能以推測或擬制之方法，
    以為裁判之基礎；而認定犯罪事實所憑之證據，雖不以直接
    證據為限，間接證據亦包括在內，然而無論直接證據或間接
    證據，其為訴訟上之證明，須於通常一般人均不致有所懷疑
    ，而得確信其為真實之程度者，始得據為有罪之認定，倘其
    證明尚未達到此一程度，而有合理之懷疑存在時，即難遽採
    為不利被告之認定；另檢察官就被告犯罪事實，應負舉證責
    任，並指出證明之方法，刑事訴訟法第161 條第1 項定有明
    文，是以檢察官對於起訴之犯罪事實，應負提出證據及說服
    之實質責任。倘其所提出之證據，不足為被告有罪之積極證
    據，或其指出證明之方法，無從說服法院以形成被告有罪之
    心證，基於無罪推定之原則，自應為被告無罪之判決，最高
    法院著有29年上字第3105號、40年臺上字第86號、76年臺上
    字第4986號、92年臺上字第128 號判例意旨，78年度臺上字
    第1981號、79年度臺上字第2528號及88年度臺上字第4698號
    判決意旨參照。
三、本件公訴人認被告涉有前開竊盜罪嫌，主要係以證人即本案
    共犯陳志保於其自身案件即本院99年度簡上字第279 號審理
    時供稱係被告與其一起作案云云，並於本案偵訊時證稱：當
    天被告騎摩托車載其去大墩二街那邊偷摩托車，被告提議去
    偷1 臺來代步，被告在現場看有無人來，被告也有騎那臺贓
    車等語，及證人即告訴人鄭旺盛於警詢、偵訊時指述系爭機
    車失竊等語，並有贓物認領保管單1 紙在卷為其主要論據。
四、訊據被告堅決否認有如起訴書所指與證人陳志保共犯竊盜之
    行為，辯稱：當時伊搭載證人陳志保返家，途中證人陳志保
    看見1 部機車欲行竊，經伊勸阻無效仍無效後，伊即離開，
    至於證人陳志保有無竊車成功，伊不知道等語。經查：
  (一)證人陳志保於98年6 月1 日在臺中市○○區○○村○○路與
    五光路961 巷河堤旁為警查獲騎乘系爭機車（上懸掛陳志保
    所有JKG-077 號重型機車之號牌），並於同日為警詢問時供
    稱：「（問：你於何時、何地竊取該部重機車HF G-555？）
    97 年5月30日12時00分在臺中市○○○街竊得該車。」、「
    （行竊該車有無其他共犯或把風人員？）是我一人所為並無
    其他共犯或把風人員。）」（見中縣烏警偵字第0980019510
    號警卷第2 頁）等語，並未指稱有何其他人參與系爭機車之
    偷竊行為。其嗣於98年7 月17日於檢察事務官詢問時則稱：
    「（問：為何在警局要這樣說？）那時我在關，開庭時，遇
    到朋友，他向我借車，我將整台車借他，車子還我時，車體
    是HFG-555 ，但卻是掛我的車牌JKG-077 。」「（問：本件
    經過為何？）…大約是98年5 月27日出監，出監後過2 、3
    天，約5 月30日我去找潘俊雄要回機車，他就還給我HFG-55
    5 號機車上面懸掛JKG-077 的車牌。」（詳見98年度偵字第
    16728 號卷第28頁）等語，指稱其係於在監執行中，將其所
    有同廠牌、型式之車牌號碼JKG-077 號重型機車借予證人潘
    俊雄使用，待其出監後證人潘俊雄將懸掛JKG-077 號牌之系
    爭機車返還之，意指證人潘俊雄方為竊取系爭機車之人，其
    供述與其上開警詢所述即有未合。
  (二)陳志保上揭於檢察事務官詢問時之辯解，經檢察官先後傳訊
    證人即查獲本案之臺中市政府警察局烏日分局五光派出所員
    警陳冠勛、蔡至斌，證人陳冠勛證稱：查獲當時陳志保說當
    時他97年6 月間在監，他借給一個潘姓男子（即陳志保所有
    車牌號碼JKG-077 號重型機車）使用，惟該車（即系爭機車
    ）遺失的時間在97年5 月30日失竊，與陳志保所述不符，陳
    志保才承認是他偷的等語（見98年度偵字第16728 號偵卷第
    40頁），證人蔡至斌則證稱：證人陳志保說其是在刑期中將
    車交給證人潘俊雄，但經其等查詢後，發現系爭機車於證人
    陳志保執行前即已遭竊，經其等告知證人陳志保時間不吻合
    後，證人陳志保才承認行竊等語（見98年度偵字第16728 號
    卷第68頁）。則依證人陳志保於偵訊時之陳述，其將所有之
    JKG-077 號機車借予證人潘俊雄之時間，係在系爭機車遭竊
    之後，倘系爭機車係證人潘俊雄所竊，則證人潘俊雄既有系
    爭機車代步，豈有向在監執行之證人陳志保商借機車後，再
    大費周章將竊得機車懸掛證人陳志保所有之號牌後返還證人
    陳志保並交由證人陳志保使用之理。從而，證人陳志保此部
    分所陳，尚與常理不合，難以令入採信。
  (三)嗣證人陳志保上揭辯詞未經採信而遭檢察官起訴，其於本院
    另案99年度易字第321 號審理時則坦承偷竊系爭機車，而無
    一語提及有何人與其共犯此案，經本院改以99年度簡字第79
    號判處有期徒刑5 月，經證人陳志保提起上訴後，於本院第
    二審合議庭審理時再改稱：「（上訴意旨？）第一審法官只
    有問我承不承認，但是沒有問我案情，證人許銘仁是跟我一
    起去作案的」等語（見99年度蒞字第2374號卷第15頁），始
    初次指稱被告涉犯本案，並即以言詞撤回上訴，其竊取系爭
    機車之案件因而確定。嗣於本案偵訊時，證人陳志保始具體
    指稱：「當天他騎著摩托車載我去大墩二街那邊偷摩托車，
    許銘仁提議和我去偷一臺車來代步」、「（問：許銘仁不是
    有一台機車了，為何還提議要偷機車代步？）因為他的機車
    快騎不動了」等語（見99年度偵緝字第1642號卷第25頁），
    意指系爭車輛係由被告騎機車搭載證人陳志保至案發地點，
    因被告提議始共同竊取，然未提出任何證據以資證實。蓋依
    常理判斷，證人陳志保既稱97年5 月30日係被告騎機車搭載
    其去案發現場，則被告既有機車可供騎乘，急需機車代步之
    人顯非被告，而系爭機車為警查獲時復由證人陳志保占有使
    用並懸掛其號牌，實難想像被告有何提議共同竊取機車並交
    由證人陳志保使用之理。
五、綜上所述，證人陳志保就系爭機車來源，先於警詢時坦承係
    其所竊取不諱，復於檢察事務官詢問時改稱係其機車借予證
    人潘俊雄後遭調包，嗣因未獲採信遭起訴後，即於本院準備
    程序時為自白而遭判處有期徒刑5 月，嗣於上訴時始指稱係
    本案被告與其共犯竊盜，其歷次供述反覆無常，其指訴尚難
    遽以為信。是尚難僅因證人陳志保之指述，即認本件被告與
    其有犯意聯絡與行為分擔而應負共犯之責。又卷附證人鄭旺
    盛之證述及贓物認領保管單等，均僅能證明系爭機車曾遭竊
    ，並經證人鄭旺盛領回，尚無法直接證明被告有參與竊取系
    爭機車；此外，復查無其他證據足資證明被告有參與本件竊
    盜之行為，既不能證明被告犯罪，揆諸上揭規定及說明，依
    法應予諭知無罪。
據上論斷，應依刑事訴訟法第301 條第1 項，判決如主文。
中    華    民    國   100    年    11    月    16    日
              刑事第十二庭  法  官  簡婉倫
上正本證明與原本無異。
如不服本判決，應於收受送達後10日內向本院提出上訴書狀（應
敘述具體理由並附繕本）。
上訴書狀如未敘述理由，應於上訴期間屆滿後20日內補提理由書
於本院。
                            書記官  許千士
中    華    民    國   100    年    11    月    16    日